【裁判字號】    98,聲,481
【裁判日期】    981222
【裁判案由】    訴訟救助
【裁判全文】
臺灣高等法院民事裁定                   98年度聲字第481號
聲   請   人  美豪企業有限公司
兼法定代理人  乙○○
上列聲請人因與相對人豪泰洋傘有限公司、甲○○○間遷讓房屋
事件，聲請訴訟救助，本院裁定如下：
    主  文
聲請駁回。
    理  由
一、按當事人無資力支出訴訟費用者，法院應依聲請，以裁定准
    予訴訟救助。但顯無勝訴之望者，不在此限。法院認定前項
    資力時，應斟酌當事人及其共同生活親屬基本生活之需要，
    民事訴訟法第107條定有明文。所謂無資力，係指窘於生活
    ，且缺乏經濟上之信用（最高法院18年抗字第260號、43年
    台抗字第152號判例意旨參照）。申言之，若非取給於自己
    或家族所必需之生活費不能支出訴訟費用，且無籌措款項以
    支出訴訟費用之信用技能，方能謂之為無資力支出訴訟費用
    （最高法院89年度台聲字第164號、88年度台聲字第582號裁
    定意旨參照）。
二、查聲請人主張其因公司營運不佳，已於民國（下同）84年間
    結束營業，喪失經濟來源，又於85年間工作傷害住院休養，
    數年間全無收入，近年又逢金融風暴，致生活十分拮据，實
    已無法負擔本件遷讓房屋事件訴訟費用云云，固據其提出財
    政部臺灣省北區國稅局新竹市分局98年7月30日北區國稅竹
    市三字第0981019326號函、新竹市政府84年3月17日84府建
    商字第121050號函、診斷證明書（見本院卷第20、23、26頁
    ）等件以為釋明。惟查聲請人就上開事件於第一審97年9月9
    日提起反訴，反訴裁判費新台幣（下同）3萬7,333元，已於
    97年9月15日繳納，此有自行收納款項統一收據附卷可稽（
    見原法院96年度訴字第731號卷第2頁反面）；另依稅務電子
    閘門財產所得調件明細表之記載，聲請人於96年度之所得為
    10萬8,000元、97年度之所得為33萬6,000元（見本院卷第31
    、33頁），尚難謂聲請人已窘於生活且缺乏經濟信用，致無
    資力支出本件上訴之訴訟費用，而上開聲請人所提財政部函
    、新竹市政府函及診斷證明書等資料，亦不足以釋明聲請人
    現在並無繳納或籌措第二審裁判費之債信、能力，聲請人既
    未提出其他能即時調查之證據，以釋明其無資力支出訴訟費
    用之主張為真實，依首開說明，其聲請即屬不應准許。
三、至聲請人主張因僅有小學教育程度，不熟悉相關法律規定等
    ，請求選任律師為訴訟代理人云云，惟依民事訴訟法第110
    條第1項之規定，准予訴訟救助，於訴訟終結前，僅有(一)暫
    免裁判費及其他應預納之訴訟費用；(二)免供訴訟費用之擔保
    ；(三)審判長依法律規定為受救助人選任律師代理訴訟時，暫
    行免付酬金等之效力，即准予訴訟救助者，法院得為受救助
    人選任律師代理訴訟，應僅限於法律有規定者，始得為之。
    如同法第585條規定未成年之養子女為訴訟行為者，審判長
    應依聲請或依職權選任律師為其訴訟代理人之情形。是聲請
    人所為此部分請求，尚屬無據，況訴訟救助之聲請既經駁回
    ，此部分請求自應併予駁回，附此敘明。
四、據上論結，本件聲請為無理由，爰裁定如主文。
中    華    民    國    98    年    12    月    22    日
                    民事第七庭
                        審判長法  官  鄭三源
                              法  官  呂太郎
                              法  官  魏麗娟
正本係照原本作成。
本裁定除以適用法規顯有錯誤為理由，並經本院許可外，不得再
抗告。如提起再抗告，應於收受後10日內委任律師為訴訟代理人
向本院提出再抗告狀。並繳納再抗告費新台幣1,000元。
中    華    民    國    98    年    12    月    23    日
                              書記官  廖月女

司法院資訊處製作；財團法人民間司法改革基金會備份。
